臺灣臺中地方法院行政訴訟判決
111年度交字第138號
原      告  宗吳冠麟
被      告  臺中市交通事件裁決處
                      設臺中市○○區○○○路00號
代  表  人  黃士哲    住同上
訴訟代理人  黃曉妍律師
上列當事人間交通裁決事件，原告不服被告民國111年3月17日中
市裁字第68-GV0000000號裁決書，提起行政訴訟，本院判決如下
：
    主  文
原告之訴駁回。
訴訟費用新臺幣參佰元由原告負擔。
    事實及理由
一、程序事項：按行政訴訟法第237 條之7 規定，交通裁決事件
    之裁判，得不經言詞辯論為之。本件屬交通裁決事件，依兩
    造所述各節及卷內資料其事證已臻明確，本院認無經言詞辯
    論之必要，爰不經言詞辯論而為判決。
二、事實概要：原告駕駛訴外人林鈺真所有號牌837-LNF號普通
    重型機車(下稱系爭車輛)，於民國111年1月28日19時10分許
    ，行經臺中市潭子區中山路二段與雅潭路一段口，因「轉彎
    或變換車道不依標誌、標線、號誌指示」、「違反處罰條例
    之行為，拒絕停車接受稽查而逃逸」之違規行為，遭臺中市
    政府警察局大雅分局（下稱舉發機關）員警認定該車先後違
    反道路交通管理處罰條例第48條第1項第2款、第60條第1項
    逕行對車主掣開第GV0000000號舉發違反道路交通管理事件
    通知單。車主於到案期限檢具事證及應歸責人相關資料，向
    被告告知應歸責人即原告，被告遂依道路交通管理處罰條例
    第85條第1項前段之規定，續於111年3月17日以中市裁字第6
    8-GV0000000號裁決書（下稱原處分），依道路交通管理處
    罰條例第48條第1項第2款、第60條第1項、第85條第1項及「
    違反道路交通管理事件統一裁罰基準表」之規定，按期限內
    到案之基準，裁處原告第1階段罰鍰新臺幣（下同）10,600
    元並記違規點數1點，吊扣駕駛執照6個月。
三、原告主張略以：因原告正前方有輛轎車慢速行駛，原告即變
    換車道至禁行機車道繼續行駛，過程之中未察覺員警示意攔
    查，也因車身擋住原告正前方視野，當下未能及時察覺員警
    攔檢，員警所站位置也未能明確攔查為原告或是中間車道的
    轎車，照片中員警的交管棒也無明顯的亮燈閃爍，且當下為
    下班時間車流較大，馬路較為吵雜，原告也未明顯聽見員警
    是否有吹哨示意停車，路邊也有多輛汽車臨停於路肩且員警
    制服為深色系，上述原因的確是讓原告不易察覺遭員警攔查
    等語，並聲明：原處分撤銷，訴訟費用由被告負擔。
四、被告答辯則以：
  ㈠本件應適用之法律依據為道路交通管理處罰條例第48條第1項
    第2款、第60條第1項、第63條第1項第1款、道路交通安全規
    則第102條第1項第1款、道路交通標誌標線號誌設置規則第6
    5條、第191條第1項、行政罰法第7條第1項等規定。
  ㈡案經轉據舉發機關111年3月9日中市警雅分交字第1110008908
    號函復說明略以：「…二、經查本案係本分局員警舉發交通
    違規案件，旨揭車輛未依規定兩段式左轉、拒絕停車接受稽
    查而逃逸及車輛不在規定車道行駛，本分局爰依據道路交通
    管理處罰條第第7條之1、第48條第1項第2款、第45條第1項
    第13款及第60條第1項規定予以舉發。三、…經重新檢視舉發
    影像，旨揭車輛於111年01月28日19時10分在潭子區中山路
    二段與雅潭路一段口，由中山路二段左轉雅潭路一段，未依
    規定兩段式左轉，並行使在潭子區雅潭路一段快車道上，且
    路面上有繪製禁行機車標字，員警遂以手勢及哨音指揮車輛
    停車，旨揭車輛不聽從員警指揮，仍逕予往崇德路方向駛離
    ，違規事實明確…四、檢附影像光碟1份供參。」。
  ㈢次查舉發機關提供之採證光碟：㈠員警密錄器影像畫面時間20
    22/01/28 19：15：47時，員警於臺中市○○區○○路○段0號(戴
    樂美眼鏡館)前執行勤務。此時雅潭路一段專用交通號誌燈
    顯示為紅燈。19：15：51時，號牌837-LNF號灰黑色普通重
    型機車(下稱系爭車輛)自中山路二段(北向)左轉進入雅潭路
    一段(西向)，員警發現系爭車輛違規左轉，遂於19：15：53
    時，自值勤位置走進雅潭路一段(西向)外側車道。19：15：
    56時，系爭車輛自位於其前方之案外白色小客車後方出現時
    ，員警高舉交通指揮棒指向系爭車輛，並連續吹哨，系爭車
    輛仍自外側車道變換至內側車道，超越案外白色小客車，加
    速往西駛離現場。㈡監視器係自雅潭路一段向東拍攝雅潭路
    一段、中山路二段與潭子街三段口，影像畫面時間2022/01/
    28 19：09：00時，系爭車輛行駛於案外白色小客車後方，
    並自中山路二段(北向)左轉進入雅潭路一段(西向)，並於19
    ：09：08時，駛離畫面外。
　㈣末查違規地點街景圖(附圖)，確認臺中市潭子區雅潭路一段
    、中山路二段與潭子街三段口，設有「機慢車兩段左轉標誌
    」及「機慢車兩段左轉」附牌並於路口設置「機慢車待轉區
    線」，標誌標線清楚未遭遮蔽，足供駕駛人辨識。
　㈤原告主張被告認不足採，蓋因：㈠查原告遇有『遵20』標誌未以
    兩段式左轉方式逕自左轉進入銜接路口，其轉彎時不依標誌
    、標線之違規行為至明，原告對此亦不爭執，核先敘明。㈡
    上揭資料顯示，案外車輛雖行駛於系爭車輛前方，然爭車輛
    自該車後方變換車道超越時，即無障礙物存在於原告與員警
    間遮蔽其視野，況且員警係以燈亮閃爍之交通指揮棒明確指
    向原告揮舞，並輔以數次哨音提醒原告注意，從影像可得知
    ，違規地點僅有少數中山路二段左轉車輛行駛中，其餘車道
    車輛皆靜停紅燈，縱使車流龐大，亦未產生明顯環境噪音掩
    蓋員警哨音，客觀上難以想像原告有不能聽聞員警哨音，注
    意其指揮指示之理。原告發現員警攔查時，卻未減速行駛，
    反而自禁行車道駛離現場，顯見系爭車輛係刻意規避員警稽
    查，原告違規事證明確，自應受罰等語，並聲明：原告之訴
    駁回，訴訟費用由原告負擔。
五、本院之判斷：
  ㈠按「汽車駕駛人轉彎或變換車道時，有下列情形之一者，處
    新臺幣6百元以上1千8百元以下罰鍰：……二、不依標誌、標
    線、號誌指示。」、「汽車駕駛人有下列各款所列條款之一
    者，除依原條款處罰鍰外，並予記點：一、有……第48條……情
    形之一者，各記違規點數1點。」道路交通管理處罰條例第4
    8條第1項第2款及第63條第1項第1款定有明文。次按「汽車
    駕駛人，駕駛汽車有違反本條例之行為，經交通勤務警察或
    依法令執行交通稽查任務人員制止時，不聽制止或拒絕停車
    接受稽查而逃逸者，除按各該條規定處罰外，處新臺幣1萬
    元以上3萬元以下罰鍰，並吊扣其駕駛執照6個月；汽車駕駛
    人於5年內違反本項規定2次以上者，處新臺幣3萬元罰鍰，
    並吊扣其駕駛執照1年。」為道路交通管理處罰條例第60條
    第1項所明定；又依違反道路交通管理事件統一裁罰基準表
    之規定，機車駕駛人，駕駛機車有違反本條例之行為，經交
    通勤務警察或依法令執行交通稽查任務人員制止時，不聽制
    止或拒絕停車接受稽查而逃逸，期限內繳納罰鍰或到案聽候
    裁決者，統一裁罰基準10,000元。
  ㈡經查，本院勘驗調查舉發機關提供之採證光碟，製成勘驗筆
    錄附卷為證（見本院卷第83頁），勘驗結果為：㈠員警密錄
    器影像畫面時間2022/01/28 19：15：47時，員警於臺中市○
    ○區○○路○段0號(戴樂美眼鏡館)前執行勤務，此時雅潭路一
    段號誌燈顯示為紅燈，19：15：51時，號牌837-LNF號灰黑
    色普通重型機車(下稱系爭車輛)自中山路二段往北方向左轉
    進入雅潭路一段往西方向，員警發現系爭車輛左轉，遂於19
    ：15：53時，走向雅潭路一段往西方向外側車道，19：15：
    56時，系爭車輛與員警間並無任何人、車阻礙，員警高舉交
    通指揮棒指向系爭車輛，並連續吹哨，系爭車輛以劃弧方式
    避開員警後，自外側車道變換至內側車道，加速駛離現場。
    ㈡監視器係自雅潭路一段向東拍攝雅潭路一段、中山路二段
    與潭子街三段口，影像畫面時間2022/01/28 19：09：00時
    ，系爭車輛行駛於一台白色小客車後方，並自中山路二段往
    北方向左轉進入雅潭路一段往西方向，並於19：09：08時，
    駛離畫面外。
  ㈢依上開舉發經過及勘驗結果可知，員警於臺中市○○區○○路○段
    0號前執勤，發現系爭車輛沿中山路往北方向左轉雅潭路一
    段，員警見系爭車輛有未依兩段式左轉之違規情事，立即上
    前示意其停車，系爭車輛未配合欄查停靠路邊，即直接駛離
    現場等情。查觀諸卷附GOOGLE地圖（見本院卷第56頁），確
    認臺中市潭子區雅潭路一段、中山路二段與潭子街三段口，
    設有「機慢車兩段左轉標誌」及「機慢車兩段左轉」附牌並
    於路口設置「機慢車待轉區線」，標誌標線清楚未遭遮蔽，
    足供駕駛人辨識。足令行經該路口之機車駕駛人清楚辨識此
    等標誌之設置，倘若原告沿中山路欲左轉至雅潭路一段路，
    應先進入待轉區內待轉，俟復雅潭路燈光號誌轉為綠燈時，
    才可向前直行，依上開勘驗畫面顯示，系爭車輛竟未於機慢
    車待轉區內待轉，直接左轉至雅潭路一段，足認原告確有未
    依標線、標誌左轉之違規事實，自構成道路交通管理處罰條
    例第48條第1項第2款「不依標誌、標線、號誌指示」之規定
    。
  ㈣而當員警見系爭車輛違規左轉，立即走至車道上面對系爭車
    輛，揮動指揮棒示意系爭車輛停車，而系爭車輛與員警間並
    無任何人、車阻礙，客觀上足以使行經該處之車輛知悉該處
    有員警執勤之狀況；再者，當系爭車輛行經員警時，立即以
    畫弧方式閃避，倘若系爭車輛並未看見員警站立於該處，豈
    可能做出畫弧閃避之行為，足見原告應得以知悉員警正在對
    其攔查，惟原告並未理會員警，反而駕車駛離現場，其舉止
    核與道路交通管理處罰條例第60條第1 項規定要件相符，而
    認有「違反處罰條例之行為，拒絕停車接受稽查而逃逸」之
    違規行為至明。是原告主張過程之中未察覺員警示意攔查，
    也因車身擋住原告正前方視野，當下未能及時察覺員警攔檢
    云云，即非可採。
六、綜上所述，原告違規事證明確，被告依法所為原處分並無違
    誤，原告訴請撤銷，為無理由，應予駁回。
七、本件第一審裁判費為300 元，應由原告負擔，爰確定第一審
    訴訟費用額如主文第2 項所示。
據上論結，本件原告之訴為無理由，依行政訴訟法第237 條之7
、第98條第1 項前段、第237 條之8 第1 項，判決如主文。
中　　華　　民　　國　　111 　年　　12　　月　　2 　　日
　　　　　　　　　行政訴訟庭　法　官　楊萬益
以上正本證明與原本無異。
如不服本判決，應於判決送達後20日內，向本院提出上訴狀並表
明上訴理由（原判決所違背之法令及其具體內容或依訴訟資料可
認為原判決有違背法令之具體事實），其未表明上訴理由者，應
於提出上訴後20日內向本院補提理由書（上訴狀及上訴理由書均
須按他造人數附繕本，如未按期補提上理由書，則逕予駁回上訴
），並應繳納上訴裁判費新臺幣750元。
中　　華　　民　　國　　111 　年　　12　　月　　2 　　日
　　　　　　　　　　　　　　　書記官　林柏名